【裁判字號】    98,消債清,52
【裁判日期】    990113
【裁判案由】    聲請清算程序
【裁判全文】
臺灣彰化地方法院民事裁定  98年度消債清字第52號
聲  請  人
即 債務 人  甲○○
代  理  人  何崇民律師
上列當事人聲請消費者債務清理事件，本院裁定如下：
    主  文
債務人甲○○自中華民國九十九年一月十五日下午五時起開始清
算程序。
命司法事務官進行本件清算程序。
    理  由
一、按債務人對於金融機構因消費借貸、自用住宅借款、信用卡
    或現金卡契約而負債務，在聲請更生或清算前，應提出債權
    人清冊，以書面向最大債權金融機構請求協商債務清償方案
    並表明共同協商之意旨；自債務人提出協商請求之翌日起逾
    30日不開始協商，或自開始協商之翌日起逾90日協商不成立
    ，債務人得逕向法院聲請更生或清算，消費者債務清理條例
    第151條第1項、第153條分別定有明文。次按債務人不能清
    償債務或有不能清償之虞者，得依本條例所定清算程序，清
    理其債務；法院開始清算程序之裁定，應載明其年、月、日
    、時，並即時發生效力；法院裁定開始清算程序後，得命司
    法事務官進行清算程序，消費者債務清理條例第3條、第83
    條第1項、第16條第1項前段亦分別定有明文。
二、聲請人即債務人（下稱債務人）聲請意旨略以：
（一）債務人前因生活費用短缺，且收入不穩定，致入不敷出，
      而積欠信用卡、現金卡債等無擔保債務已高達新臺幣（下
      同）1,279,762元，實已超出債務人能力範圍之負擔，顯
      有不能清償債務之虞。債務人於消費者債務清理條例施行
      後，於民國97年11月份曾經以源道聯合法律事務所97年11
      月7日97年民律字第971107號律師函向最大債權金融機構
      國泰世華商業銀行股份有限公司（下稱國泰世華銀行）請
      求共同協商債務清償方案，惟經3個月未獲國泰世華銀行
      置理，乃逕行向本院提出本件申請。
（二）債務人前於小吃店打工，每月收入約16,000元，惟至96年
      6月因耳疾發作，無法繼續工作，自97年起依靠打零工（
      如割草、倒垃圾）賺取收入，每月約7,000元。另自97年5
      月迄今有來自政府之兒少扶助，債務人有3名子女，1人1,
      400元，故每月尚有收入4,200元。又債務人之受扶養人子
      女4人，其中除鄭欣妮現已滿18歲，於台北學習美髮外，
      其餘3名子女每人每月扶養費用約2,500元，此外，債務人
      每月生活必要支出約3,774元，故債務人每月必要支出合
      計11,274元。債務人名下除員林中正路郵局有6元存款外
      ，僅有2份壽險保單，惟因為有幾期未繳款，因此是否還
      有價值，恐有疑義，若以6年期來看，解約金應尚有36,03
      0元。因債務人無擔保或無優先權之債務總額未逾1,200萬
      元，復未經法院裁定開始清算程序或宣告破產，爰聲請清
      算等語。
三、經查債務人前於97年11月間委任代理人檢附前置協商申請書
    、債權人清冊、收入切結書等資料，送達臺北市○○區○○
    路1段88號7樓向最大債權銀行即國泰世華銀行申請前置協商
    ，經於97年11月12日由該大樓收發室以收發專用章收受該申
    請書等事實，有債務人提出之源道聯合法律事務所97年11月
    7日97年民律字第971107號律師函、前置協商申請書、債權
    人清冊及掛號郵件收件回執等影本在卷可稽，債務人主張前
    已向國泰世華銀行申請進行前置協商程序，應堪認定。債務
    人自提出協商請求之翌日起逾30日，因國泰世華銀行未開始
    協商，逕向本院提出清算之聲請，於法即無不合。
四、復查債務人主張其因生活費用短缺，且收入不穩定，致入不
    敷出，而積欠信用卡、現金卡債等無擔保債務已高達1,279,
    762元，已超出債務人能力範圍之負擔，顯有不能清償債務
    之虞之事實，業據提出戶籍謄本、全國財產稅總歸戶財產查
    詢清單、財政部台灣省中區國稅局95、96、97年度綜合所得
    稅各類所得資料清單、財產及收入狀說明書、債權人清冊
    、生活必要支出清單、源道聯合法律事務所97年11月7日97
    年民律字第971107號律師函影本、受扶養人財產清單影本、
    彰化縣員林鎮公所98年4月22日員鎮社字第0980011629號函
    影本、國泰人壽保險單影本、郵政存簿儲金簿交易明細影本
    、前置協商成立申請書影本、掛號郵件收件回執影本等件為
    證，並經調閱債務人之稅務電子閘門財產所得調件明細表及
    勞保局電子閘門查詢作業系統被保險人投保資料查詢單屬實
    。債務人主張其有不能清償債務之虞之事實，堪予採信。此
    外，本件又查無債務人有消費者債務清理條例第6條第3項、
    第8條或第82條第2項所定駁回清算聲請之事由存在，從而，
    債務人聲請清算，於法有據，應予准許，並依前開規定命司
    法事務官進行本件清算程序，爰裁定如主文所示。又債務人
    尚有壽險保單具有價值而可供即時換價，請求同時終止清算
    程序，不應准許，併予敘明。
中    華    民    國    99    年    1    月     13    日
                  民事第三庭  法  官 羅培昌
以上正本係照原本作成。
不得抗告。
中    華    民    國    99    年    1    月     13    日
                              書記官  范鳳月

司法院資訊處製作；財團法人民間司法改革基金會備份。
